【裁判字號】    92,訴,881
【裁判日期】    920829
【裁判案由】    毒品危害防制條例
【裁判全文】
臺灣板橋地方法院刑事判決                          九十二年度訴字第八八一號
    公  訴  人  臺灣板橋地方法院檢察署檢察官
    被      告  甲○○
右列被告因違反毒品危害防制條例案件，經檢察官提起公訴（九十二年度毒偵字第七
二九號），本院判決如左：
    主  文
甲○○施用第一級毒品，累犯，處有期徒刑柒月。
    事  實
一、甲○○曾於民國（下同）八十六年間因違反麻醉藥品管理條例案件，經臺灣士林
    地方法院判處有期徒刑六月，如易科罰金，以三百元折算一日，並於八十七年六
    月一日易科罰金執行完畢（構成累犯）。又因施用毒品案件，經臺灣板橋地方法
    院檢察署檢察官聲請本院以八十七年度毒聲字第一九三七號裁定送勒戒處所觀察
    、勒戒後，認有繼續施用毒品傾向，而經本院依聲請於八十七年十二月九日以八
    十七年度毒聲字第三七三四號裁定令入戒治處所施以強制戒治一年，又依聲請以
    八十八年度毒聲字第三三七四號裁定停止戒治，所餘戒治期間付保護管束，再依
    聲請以八十八年度毒聲字第七四四七號裁定撤銷停止戒治，令入戒治處所施以強
    制戒治，並於九十年十二月二十日強制戒治期滿，經臺灣板橋地方法院檢察署檢
    察官於九十一年三月三十一日以九十一年度戒毒偵字第一六○號為不起訴處分確
    定。詎甲○○仍不知警惕，明知海洛因業經毒品危害防制條例列為第一級毒品，
    不得施用或持有，仍於上開強制戒治期滿由檢察官為不起訴處分後五年內之九十
    一年十二月二十三日上午九時四十五分許為警採尿前二十六小時內某時，在不詳
    地點，以不詳方式，施用第一級毒品海洛因一次，嗣於九十一年十二月二十三日
    上午九時四十五分許，甲○○前往臺北縣政府警察局蘆洲分局接受採尿送驗，檢
    體有嗎啡陽性，始查悉上情。（甲○○前另於九十一年九月四日下午一時二十分
    許，前往臺北縣政府警察局蘆洲分局接受採尿，驗尿結果呈安非他命陽性反應，
    另涉施用第二級毒品安非他命犯行部分，業經臺灣板橋地方法院檢察署檢察官聲
    請本院於九十一年十一月二十五日以九十一年度毒聲字第三八六○號裁定令入戒
    治處所施以強制戒治一年，現於臺灣臺北戒治所強制戒治中，並經提起公訴，由
    本院另案審結）。
二、案經臺北縣政府警察局蘆洲分局報請臺灣板橋地方法院檢察署檢察官偵查起訴。
    理  由
一、訊據被告甲○○矢口否認涉有上開犯行，辯稱：我只有施用安非他命，沒有施用
    海洛因，我有吃感冒藥云云。惟查：被告於九十一年十二月二十三日上午九時四
    十五分許為警所採集之尿液經送臺灣檢驗科技股份有限公司，以氣相層析質譜儀
    法確認檢驗之結果，呈嗎啡陽性反應，有該公司九十二年一月八日濫用藥物尿液
    檢驗報告一件附卷可稽，又經本院將上開尿液函請憲兵司令部刑事鑑識中心複驗
    ，經該中心以酵素免疫分析法、螢光偏極免疫分析法篩驗，再以氣相層析質譜分
    析法確認結果，尿液中確呈嗎啡陽性反應，此有該中心九十二年七月二十三日（
    九二）宇鑑字第一○○二○號鑑驗通知書一件在卷足稽。另查部分藥品或食物因
    交叉反應，在依酵素免疫分析法檢測尿液時，固可能產生偽陽性之安非他命反應
    ，惟利用精密之儀器分析，將可排除偽陽性之可能，而得到正確之結果，以氣相
    層析儀分析法之精確度而論，應可剔除「偽陽性反應」之可能（行政院國軍退除
    役官兵輔導委員會台北榮民總醫院八十三年三月一日（83）北總內字第○一八五
    五號、同年四月七日（83）北總內字第○三○五九號函可資參照），而前開台灣
    檢驗科技股份有限公司之濫用藥物尿液檢驗報告即係使用氣相層析儀分析法確認
    檢驗，被告之尿液已呈嗎啡陽性反應，再經本院送請憲兵司令部刑事鑑識中心以
    相同之氣相層質譜分析法複驗，亦呈嗎啡陽性反應，是前開檢驗結果，應認屬實
    ，被告辯稱係服用感冒藥所致云云，當認係臨訟杜撰之詞，不足採信。又按海洛
    因經注射或吸入人體後，約百分之八十於二十四小時內自尿中排出，一般而言，
    尿液中能否驗出嗎啡陽性反應與其投與量、投與途徑、採尿時間、個人體質及檢
    測方法之靈敏度有關，國外曾有文獻報導注射六毫克之海洛因鹽酸鹽，其代謝物
    嗎啡之平均可檢出時限約為二十六小時，業經行政院衛生署藥物食品檢驗局於八
    十一年九月八日以藥檢壹字第八一一四八八五號函述綦詳。再參諸海洛因係由嗎
    啡經化學合成之半人工合成品，其毒性倍於嗎啡，其施打或吸食後經人體代謝作
    用而分解成毒性較低之嗎啡，而於尿液中被檢測出，故吸食或施打海洛因或嗎啡
    在尿液中均以嗎啡形態被檢測出，經行政院衛生署藥物食品檢驗局上揭函文敘明
    ，復觀以目前一般常見施用之毒品皆係海洛因，甚少或甚至未見有施用鴉片或嗎
    啡者。綜上，被告於九十一年十二月二十三日上午九時四十五分許為警採尿前二
    十六小時內某時點，施用第一級毒品海洛因一次之犯行，應堪認定。又被告前因
    違反毒品危害防制條例施用毒品案件，經臺灣板橋地方法院檢察署檢察官聲請本
    院以八十七年度毒聲字第一九三七號裁定送勒戒處所觀察勒戒後，認有繼續施用
    毒品傾向，而經本院依聲請於八十七年十二月九日以八十七年度毒聲字第三七三
    四號裁定令入戒治處所施以強制戒治一年，又依聲請以八十八年度毒聲字第三三
    七四號裁定停止戒治，所餘戒治期間付保護管束，再依聲請以八十八年度毒聲字
    第七四四七號裁定撤銷停止戒治，令入戒治處所施以強制戒治，甲○○於九十年
    十二月二十日強制戒治期滿，經臺灣板橋地方法院檢察署檢察官於九十一年三月
    三十一日以九十一年度戒毒偵字第一六○號處分不起訴之事實，有本院八十八度
    毒聲字第三三七四號裁定、八十八年度毒聲字第七四四七號裁定、臺灣板橋地方
    法院檢察署檢察官九十一年度戒毒偵字第一六○號處分不起訴書各一件及台灣高
    等法院被告全國前案紀錄表在卷足憑。是被告於強制戒治期滿由檢察官為不起訴
    處分後五年內，再犯施用第一級毒品犯行之事證已明，被告犯行已堪認定，應依
    法論科。
二、按海洛因為毒品危害防制條例明定之第一級毒品，核被告所為，係犯同條例第十
    條第一項之施用第一級毒品罪。被告施用前後持有第一級毒品海洛因之低度行為
    ，為其施用之高度行為所吸收，不另論罪。又被告前於八十六年間因違反麻醉藥
    品管理條例案件，經臺灣士林地方法院判處有期徒刑六月，如易科罰金以三百元
    折算一日，於八十七年六月一日易科罰金執行完畢，有台灣高等法院被告全國前
    案紀錄表在卷足佐，其於有期徒刑執行完畢後，五年內再犯有期徒刑以上刑之本
    罪，為累犯，應依法加重其刑。爰審酌被告犯罪之動機、目的、手段、其犯行係
    戕害自身，對社會治安之危害尚非甚鉅，及其犯後否認犯行之態度等一切情狀，
    量處如主文所示之刑，以示懲儆。
據上論斷，應依刑事訴訟法第二百九十九條第一項前段，毒品危害防制條例第十條第
一項，刑法第十一條前段、第四十七條，判決如主文。
本案經檢察官謝岳龍到庭執行職務。
中      華      民      國    九十二    年      八      月    二十九    日
                                      臺灣板橋地方法院刑事第四庭
                                          法  官  白  光  華
右正本證明與原本無異。
如不服本判決，應於判決送達後十日內，向本院提出上訴狀。
                  書記官  陳  靜  怡
中      華      民      國    九十二    年      八      月    二十九    日
附錄本案論罪科刑法條全文：
毒品危害防制條例第十條
施用第一級毒品者，處六月以上五年以下有期徒刑。
施用第二級毒品者，處三年以下有期徒刑。


司法院資訊處製作；財團法人民間司法改革基金會備份。
